【裁判字號】    99,審訴,1700
【裁判日期】    991015
【裁判案由】    毒品危害防制條例
【裁判全文】
臺灣高雄地方法院刑事判決            99年度審訴字第1700號
公  訴  人  臺灣高雄地方法院檢察署檢察官
被      告  甲○○
上列被告因毒品危害防制條例案件，經檢察官提起公訴（99年度
毒偵字第2376號），本院合議庭裁定由受命法官獨任進行簡式審
判程序，判決如下：
    主  文
甲○○施用第一級毒品，累犯，處有期徒刑捌月；扣案第一級毒
品海洛因壹包（含包裝袋，驗餘淨重零點零陸參公克），沒收銷
燬之。
    事  實
一、甲○○前因施用毒品案件，經本院裁定送觀察、勒戒後，認
    有繼續施用毒品之傾向，再裁定令入戒治處所施以強制戒治
    ，嗣經裁定停止戒治，於民國90年8 月20日保護管束期滿未
    經撤銷，而視為強制戒治執行完畢，由臺灣高雄地方法院檢
    察署檢察官以90年度戒毒偵字第950 號不起訴處分確定。又
    於90年、91年間，因施用毒品、竊盜等案件，經臺灣板橋地
    方法院以91年度訴字第772 號判決、本院以91年度易字第20
    53號判決、臺灣新竹地方法院以92年度易字第8 號判決，各
    判處有期徒刑1 年、8 月、7 月，嗣經裁定定應執行有期徒
    刑2 年1 月確定，於93年12月2 日縮短刑期假釋出監，並於
    94年5 月28日假釋期滿未經撤銷而執行完畢（構成累犯）。
    詎甲○○仍不知悔改，竟基於施用第一級毒品之犯意，於99
    年3 月23日下午3 時許，在其位於高雄市○○區○○路21之
    10號住處，以將第一級毒品海洛因置入針筒內，摻水稀釋後
    ，注射靜脈血管之方式，施用第一級毒品海洛因1 次。嗣於
    99年3 月24日下午4 時許，在高雄縣鳳山市○○路83巷前，
    因形跡可疑為警查獲，並當場扣得第一級毒品海洛因1 包（
    驗餘淨重0.063 公克）。經徵得其同意採集尿液送驗結果呈
    嗎啡、可待因陽性反應，始悉上情。
二、案經高雄市政府警察局前鎮分局報告臺灣高雄地方法院檢察
    署檢察官偵查起訴。
    理  由
一、程序部分
    本件被告甲○○所犯係死刑、無期徒刑、最輕本刑為3 年以
    上有期徒刑以外之罪，其於準備程序中就被訴事實為有罪之
    陳述，經本院告知簡式審判程序之旨，並聽取公訴人及被告
    意見後，合議庭裁定由受命法官獨任進行簡式審判程序，合
    先敘明。
二、認定犯罪事實所憑之證據及理由
    訊據被告對於上揭時、地，施用第一級毒品海洛因之事實，
    於本院準備程序中坦承不諱；而被告為警查獲所採之尿液檢
    體，經送高雄市立凱旋醫院以酵素免疫法及氣相層析質譜法
    檢驗結果，呈現嗎啡、可待因陽性反應，此有高雄市立凱旋
    醫院99年4 月15日濫用藥物尿液檢驗報告暨高雄市政府警察
    局前鎮分局查獲毒品危害防制條例案件犯罪嫌疑人姓名對照
    表（尿液編號：I-620 號）各1 份附卷可稽；且扣案之白色
    粉末1 包，經送高雄市立凱旋醫院鑑驗之結果，確含有第一
    級毒品海洛因成分（驗餘淨重0.063 公克）無訛，有該醫院
    99 年5月31日濫用藥物成品檢驗鑑定書1 份在卷可佐，是被
    告之自白核與事實相符，應堪採信。本案事證明確，被告上
    開施用第一級毒品犯行，堪以認定。
三、論罪科刑
  (一)修正之毒品危害防制條例第20條就施用毒品者，祇於「初犯
    」及「5 年後再犯」二種情形，有其追訴條件之限制，即須
    於初犯經觀察、勒戒或強制戒治釋放後，5 年內均無施用毒
    品之行為，始能認其前所實施之觀察、勒戒或強制戒治已足
    遮斷毒癮，而得於5 年後再犯時，再予適用初犯之規定，重
    行觀察、勒戒等程式。倘5 年內已經再犯，被依法追訴處罰
    ，縱其第3 次（或第3 次以上）施用毒品之時間在初犯釋放
    5 年以後，即與「5 年後再犯」之情形有別，且因已於「5
    年內再犯」，顯見原實施觀察、勒戒或強制戒治，已無法收
    其實效，而無5 年戒斷期之存在，自無再經觀察、勒戒及強
    制戒治之必要，應得逕行追訴處罰，最高法院著有95年5 月
    9 日95年第7 次刑事庭會議決議可資參照。本件被告前因施
    用毒品案件，經本院裁定令入戒治處所施以強制戒治，嗣經
    裁定停止戒治，於民國90年8 月20日保護管束期滿未經撤銷
    ，而視為強制戒治執行完畢，復於90年間、91年間因施用毒
    品案件，先後經板橋地方法院91年度訴字第772 號、新竹地
    院92年度易字第8 號判處徒刑確定，有臺灣高等法院被告前
    案紀錄表1 份在卷可參。被告既曾於「5 年內再犯」，且經
    法院判處罪刑確定，本件被告復於99年3 月24日施用第一級
    毒品海洛因為警查獲，即非屬該條例第20條第3 項所定「5
    年後再犯」之情形，檢察官依毒品危害防制條例第23條第2
    項之規定，予以追訴，自屬適法。
  (二)核被告甲○○所為，係犯毒品危害防制條例第10條第1 項之
    施用第一級毒品罪。被告持有第一級毒品後進而施用，其持
    有之低度行為應為施用之高度行為所吸收，故不另論其持有
    毒品罪。又被告有如事實欄所載徒刑之宣告及執行完畢情形
    ，有臺灣高等法院被告前案紀錄表1 份在卷可稽，其於前開
    有期徒刑執行完畢後5 年內，故意再犯本件有期徒刑以上之
    罪，應依刑法第47條第1 項之規定論以累犯，並加重其刑。
    本院審酌被告前因施用毒品案件，經觀察、勒戒及強制戒治
    程序，由檢察官不起訴處分，再因施用毒品案件，分別經法
    院判處有期徒刑，並執行完畢後，仍不知悛悔，再次施用毒
    品自戕其身，顯然缺乏戒絕毒品之決心，惟念及被告坦承施
    用第一級毒品之事實，且其行為尚未害及他人，並斟酌被告
    之犯罪動機、手段、持有毒品數量，以及被告之智識程度等
    一切情狀，量處如主文所示之刑。
  (三)扣案之白色粉末1 包，經高雄市立凱旋醫院鑑驗屬第一級毒
    品海洛因無訛，已如前述，而包裝袋與其上殘留之毒品，已
    難以分析剝離，應依毒品危害防制條例第18條第1 項前段規
    定，不問屬於犯人與否，併宣告沒收銷燬之，至於送鑑耗損
    之海洛因粉末，既已滅失，自無庸再予宣告沒收銷燬之必要
    ，併予敘明。
據上論斷，應依刑事訴訟法第273 條之1 第1 項、第299 條第1
項前段，毒品危害防制條例第10條第1 項、第18條第1 項前段，
刑法第11條、第47條第1 項，判決如主文。
本案經檢察官李怡增到庭執行職務。
中    華    民    國    99    年    10    月    15    日
                  刑事第十庭    法  官  王  琁
以上正本證明與原本無異。
如不服本判決，應於收受送達後10日內向本院提出上訴書狀。
中    華    民    國    99    年    10    月    15    日
                                書記官  王淑娟
附錄本判決論罪科刑法條全文：
毒品危害防制條例第10條
施用第一級毒品者，處6月以上5年以下有期徒刑。

司法院資訊處製作；財團法人民間司法改革基金會備份。
